【裁判字號】    95,交易,661
【裁判日期】    951123
【裁判案由】    業務過失傷害
【裁判全文】
臺灣臺北地方法院刑事判決             95年度交易字第661號
公  訴  人  臺灣臺北地方法院檢察署檢察官
被      告  乙○○
上列被告因業務過失傷害案件，經檢察官提起公訴（九十五年度
調偵字第五八一號），被告於準備程序中先就被訴事實為有罪之
陳述，經本院告以簡式審判之旨，並聽取當事人之意見後，本院
合議庭裁定行簡式審判程序後，本院判決如下：
    主  文
乙○○從事業務之人，因業務上之過失傷害人，處有期徒刑貳月
，如易科罰金，以銀元佰元即新臺幣玖佰元折算壹日。
    事  實
一、乙○○為營業小客車司機，係從事駕駛業務之人。於民國九
    十五年二月二十七日下午一時四十五分許，駕駛車牌號碼八
    三八－ＤＢ號營業用小客車，沿臺北市中正區○○○路由東
    往西方向行駛，行經臺北市○○區○○路路口欲行左轉時，
    應注意車輛左轉彎時，須行至交岔路口中心處左轉，並不得
    佔用來車道搶先左轉，且依當時天候晴朗、日間有自然光線
    、路面乾燥且無缺陷、無障礙物、視距良好等情狀，並無不
    能注意之情事，竟疏未注意，僅因前方塞車，即跨越雙黃線
    ，佔用對向車道搶先左轉；適甲○○騎乘車牌號碼ＧＡＱ－
    五七一號重型機車沿公園路由南向北方向行駛至青島西路口
    欲行右轉，乙○○因煞避不及，致其前車頭撞擊甲○○騎乘
    之機車車頭，甲○○人車倒地，而受有雙膝及足踝挫傷、左
    膝擦傷（二．五公分）、左足踝外傷（一．五公分）、右手
    臂擦傷（０．四公分）、左手背側擦傷（０．九公分）、左
    手虎口處陳舊瘀傷（三公分×二公分）、左大腿內側陳舊瘀
    傷（十公分×六公分）、疑似右肩及左肘拉傷等傷害。於同
    日下午二時許，員警前往現場處理時，乙○○向處理之員警
    承認肇事自首而接受裁判。
二、案經甲○○訴由臺北市政府警察局中正第一分局移送臺灣臺
    北地方法院檢察署（下稱臺北地檢署）檢察官偵查起訴。
    理  由
一、證據之認定：
    上開事實一之部分，業據告訴人甲○○於警詢及檢察官偵查
    中指訴綦詳（臺北地檢署九十五年度偵字第一三二六二號卷
    第八頁至第十頁及第三七、三八頁參照），並有道路交通事
    故現場圖、交通事故談話紀錄表、補充資料表、調查報告表
    (一)、(二)及現場照片等件在卷可稽（同上偵查卷第二一頁至第
    二六頁及第二九頁至第三二頁參照），而告訴人確係因本件
    事故受有雙膝及足踝挫傷、左膝擦傷（二．五公分）、左足
    踝外傷（一．五公分）、右手臂擦傷（０．四公分）、左手
    背側擦傷（０．九公分）、左手虎口處陳舊瘀傷（三公分×
    二公分）、左大腿內側陳舊瘀傷（十公分×六公分）、疑似
    右肩及左肘拉傷等傷害，亦有國立臺灣大學醫學院附設醫院
    於九十五年三月八日出具之診斷證明書一份在卷足憑（同上
    偵查卷第十三頁參照），是被告乙○○之行為與告訴人所受
    傷害間，自有相當因果關係，此情已足認定。且按汽車行駛
    至交叉路口，左轉彎時，應距交岔路口三十公尺前顯示方向
    燈或手勢，行至交岔路口中心處左轉，並不得占用來車道搶
    先左轉，道路交通安全規則第一百零二條第一項第四款定有
    明文。被告為考領駕照之駕駛人，且為從事駕駛業務之人，
    對此自應知悉，而本件復無其於肇事時有不能注意之證據，
    足證被告疏未注意及此，確有過失行為，臺北市政府警察局
    交通警察大隊對於本件道路交通事故所為之初步分析研判亦
    同此見解，有該隊所出具之道路交通事故初步分析研判表一
    紙在卷可參（同上偵查卷第十九頁參照）。且被告亦對上開
    事實於本院九十五年十一月九日審理時供承不諱（本院當日
    審判筆錄參照），是依(一)告訴人甲○○之指述、(二)上開道路
    交通事故現場圖、交通事故談話紀錄表、補充資料表(一)、(二)
    、現場照片等件、(三)國立臺灣大學醫學院附設醫院診斷證明
    書一紙及(四)臺北市政府警察局交通警察大隊道路交通事故初
    步分析研判表一紙等補強證據已足資擔保被告於本院審理中
    所為之上開任意性自白具有相當程度之真實性，而得確信被
    告前述自白之犯罪事實確屬真實，從而依刑事訴訟法第一百
    五十六條第一項及同條第二項規定，自得依被告前述自白及
    該補強證據認定被告確有為前述業務過失傷害之犯行，本件
    事證明確，被告之犯行堪以認定。
二、論罪科刑之法律適用：
  (一)按行為後法律有變更者，適用行為時之法律，但行為後之法
    律有利於行為人者，適用最有利於行為人之法律，刑法第二
    條第一項定有明文，被告行為後，如附表所示關於本件被告
    論罪科刑所應適用之刑法條文，業於九十四年二月二日修正
    公布，且依刑法施行法第十條之一規定，於九十五年七月一
    日生效施行，經如附表所示個別比較新舊法及依最高法院二
    十四年上字第四六三四號判例就罪刑有關之一切情形綜其全
    部之結果而為比較後，仍以適用九十五年七月一日修正施行
    前如附表所示關於被告論罪科刑所應適用之刑法條文規定較
    有利於行為人，是依前開說明，自應適用九十五年七月一日
    修正施行前如附表所示關於被告論罪科刑所應適用之刑法條
    文規定處斷。
  (二)核被告乙○○所為，係犯刑法第二百八十四條第二項前段之
    業務過失傷害罪。又被告於肇事後，俟員警前往現場處理時
    ，被告在場並承認為肇事者，有臺北市○○○○○道路交通
    事故肇事人自首情形紀錄表一紙在卷足憑（同上偵查卷第二
    八頁參照），係對於未發覺之犯罪，表示願接受裁判之意，
    依修正前刑法第六十二條前段自首之規定，減輕其刑。
  (三)爰審酌被告因一時失慮，以致本件交通事故之發生，告訴人
    因此所受之傷勢情形，及犯罪後雖能坦承犯行、知所悔悟，
    惟迄今仍未能與告訴人達成和解等一切情狀，量處如主文所
    示之刑。又被告行為時之易科罰金折算標準，修正前罰金罰
    鍰提高標準條例第二條前段（現已刪除）規定，就其原定數
    額提高為一百倍折算一日，則被告行為時之易科罰金折算標
    準，應以銀元三百元折算一日，經折算為新臺幣後，應以新
    臺幣九百元折算為一日。惟九十五年七月一日修正施行之刑
    法第四十一條第一項前段則規定：「犯最重本刑為五年以下
    有期徒刑以下之刑之罪，而受六個月以下有期徒刑或拘役之
    宣告者，得以新臺幣一千元、二千元或三千元折算一日，易
    科罰金。」，比較修正前後之易科罰金折算標準，以九十五
    年七月一日修正公布施行前之規定，較有利於被告，亦應適
    用修正前刑法第四十一條第一項前段規定，定其易科罰金之
    折算標準。
據上論斷，應依刑事訴訟法第二百七十三條之一、第二百九十九
條第一項前段，刑法第二條第一項，修正前刑法第二百八十四條
第二項前段、第四十一條第一項前段、第六十二條前段，罰金罰
鍰提高標準條例第一條前段，修正前罰金罰鍰提高標準條例第二
條，現行法規所定貨幣單位折算新臺幣條例第二條，判決如主文
。
本案經檢察官郭瑜芳到庭執行職務。
中    華    民    國    95    年    11    月    23    日
                  刑事第九庭    法  官  林怡秀
本件正本證明與原本無異。
如不服本判決，應於判決送達後十日內，向本院提出上訴狀。
                                書記官  林義盛
中    華    民    國    95    年    11    月    23    日
附表
┌────────┬────────┬────────┬────────┐
│規定名稱        │修正前規定      │修正後規定      │新舊法個別比較結│
│                │                │                │論與理由        │
├────────┼────────┼────────┼────────┤
│刑法第二百八十四│法定刑中罰金數額│依刑法施行法第一│適用舊法（仍依罰│
│條（論罪科刑法條│以銀元計算。    │之一條規定，法定│金罰鍰提高標準條│
│）              │提高法定刑中罰金│刑中罰金數額改以│例第一條規定提高│
│                │數額二倍至十倍。│新臺幣計算。    │法定刑中罰金數額│
│                │                │提高法定刑中罰金│十倍）          │
│                │                │數額至三十倍。  │新法並無較有利於│
│                │                │                │被告（況倘於個案│
│                │                │                │中宣告罰金刑時，│
│                │                │                │依修正前刑法第三│
│                │                │                │十三條第五款規定│
│                │                │                │，罰金最低額可為│
│                │                │                │銀元一元（即新臺│
│                │                │                │幣三元），然依修│
│                │                │                │正後刑法第三十三│
│                │                │                │條第五款規定，罰│
│                │                │                │金最低額則為新臺│
│                │                │                │幣一千元，此時修│
│                │                │                │正後之規定顯較不│
│                │                │                │利於被告）。    │
├────────┼────────┼────────┼────────┤
│刑法第六十二條  │對於未發覺之罪自│對於未發覺之罪自│適用舊法        │
│自首            │首而受裁判者，減│首而受裁判者，得│舊法時自首為必減│
│                │輕其刑。但有特別│減輕其刑。但有特│輕其刑，新法則改│
│                │規定者，依其規定│別規定者，依其規│為得減輕其刑，新│
│                │                │定              │法較不利於被告。│
├────────┴────────┴────────┴────────┤
│結論：就罪刑有關之一切情形，綜其全部之結果而為比較後，應一律適用舊法。│
└───────────────────────────────────┘
附錄本案論罪科刑法條全文：
中華民國刑法第二百八十四條
因過失傷害人者，處六月以下有期徒刑、拘役或五百元以下罰金
，致重傷者，處一年以下有期徒刑、拘役或五百元以下罰金。
從事業務之人，因業務上之過失傷害人者，處一年以下有期徒刑
、拘役或一千元以下罰金，致重傷者，處三年以下有期徒刑、拘
役或二千元以下罰金。


司法院資訊處製作；財團法人民間司法改革基金會備份。
